【裁判字號】    95,交聲,124
【裁判日期】    951229
【裁判案由】    違反道路交通管理處罰條例聲明異議
【裁判全文】
臺灣新竹地方法院交通事件裁定  95年度交聲字第124號
移送機關  交通部公路總局嘉義區監理所雲林監理站
異議人即
受處分人  甲○○
上列受處分人因違反道路交通管理處罰條例案件，對於交通部公
路總局嘉義區監理所雲林監理站於中華民國九十四年十二月二十
日所為之處分（原處分案號：雲監裁字第裁七二─Ｅ00000
000號）聲明異議，由臺灣雲林地方法院於九十五年一月二十
三日，以九十五年度交聲字第九號裁定管轄錯誤移送本院審理，
本院裁定如下：
        主  文
原處分撤銷。
甲○○汽車駕駛人，行經有燈光號制管制之交岔路口闖紅燈，處
罰鍰新臺幣伍仟肆佰元，並記違規點數點。
        理  由
一、原處分意旨略以：異議人即受處分人甲○○於民國九十四年
    六月二日上午十時八分，駕駛車號七Ｗ─六九七一號自小客
    車，行經臺十五線七十七公里處有燈光號誌管制之交岔路口
    闖紅燈，經員警依採證照片逕行舉發，並將舉發通知單寄往
    上開自小客車登記之車籍地址雲林縣東勢鄉○○村○○街二
    號，因異議人遷址不明為公示送達後，異議人未向本站提出
    不服，亦未依舉發通知單所載應到案日期繳納罰鍰，爰依道
    路交通管理處罰條例第五十三條第一項之規定裁處異議人罰
    鍰新台幣（下同）五千四百元。
二、聲明異議意旨略以：新竹市警察局依車號七Ｗ─六九七一號
    自小客車車籍地址寄送舉發通知單後，未再查證異議人應受
    送達處所即採取公示送達程序，此由交通部公路總局嘉義區
    監理所雲林監理站（下稱雲林監理站）裁決書寄送地址為異
    議人戶籍地即可證明戶政與監理單位資訊有所連線，是異議
    人之送達處所非全部不明，新竹市警察局未能將舉發單有效
    送達異議人，以致異議人逾期未繳納罰款，爰依法聲明異議
    。
三、按道路交通管理處罰條例本質上係行政罰而非刑罰，雖該條
    例本身未設有法律變更比較之規定，惟九十四年二月五日公
    布、九十五年二月五日施行之行政罰法，係行政罰之基本法
    ，該法第五條規定：「行為後法律或自治條例有變更者，適
    用行政機關最初裁處時之法律或自治條例。但裁處前之法律
    或自治條例有利於受處罰者，適用最有利於受處罰者之規定
    。」，而該條規定之裁處，應包括訴願、再訴願及行政訴訟
    之決定或判決。又汽車駕駛人，行經有燈光號誌管制之交岔
    路口闖紅燈，處新臺幣一千八百元以上五千四百元以下罰鍰
    ，並記違規點數三點；道路交通管理處罰條例第五十三條第
    一項、第六十三條第一項第三款分別定有明文。上開道路交
    通管理處罰條例第五十三條第一項之規定，雖於九十四年十
    二月二十八日修正公布，並於九十五年七月一日起施行，惟
    道路交通管理條例第五十三條第一項關於行經有燈光號誌管
    制之交岔路口闖紅燈之規定，僅將嚴重性未若闖紅燈直行、
    左轉彎或迴轉之右轉情形，另規定於第二項，故修正後之規
    定並未較有利於異議人，上開違規事項，應依行政罰法第五
    條規定，適用行政機關最初裁處時之法律即修正前道路交通
    管理處罰條例第五十三條第一項、第六十三條第一項第三款
    之規定論處，先予敘明。
四、經查：
（一）異議人於九十四年六月二日上午十時八分許，駕駛七Ｗ─
      六九七一號自用小客車，行經臺十五線七十七公里處有燈
      光號誌管制之交岔路口闖紅燈，經新竹市警察局依採證照
      片逕行舉發，並將舉發單郵寄車籍地址雲林縣東勢鄉○○
      村○○街二號，惟舉發單因上址查無異議人遭郵局退回，
      新竹市警察局乃以應為送達之處所不明為由依職權為公示
      送達，嗣雲林監理站並據以裁處異議人罰鍰五千四百元等
      情，為異議人所不否認，並有新竹市警察局舉發違反道路
      交通管理事件通知單、汽車車籍查詢、訴訟文書不能送達
      事由報告書、交通部公路總局嘉義區監理所雲林監理站違
      反道路交通管理事件裁決書、新竹市警察局九十四年七月
      二十八日竹市警交字第○九四○○二九八二五號函各一份
      、舉發違規相片二張在卷可證。
（二）異議人固辯稱新竹市警察局未再查證即依車籍地址送達舉
      發單，致未能依期繳納罰款云云，惟處理違反道路交通管
      理事件，有關文書送達之規定，依行政程序法之規定；違
      反道路交通管理事件統一裁罰基準及處理細則第五條定有
      明文。送達由郵政機關送達者，以一般郵遞方式為之，以
      郵務人員為送達人，並準用依民事訴訟法施行法第三條訂
      定之郵政機關送達訴訟文書實施辦法；郵政機關為送達時
      ，送達不能依行政程序法第七十二條於應受送達人之住居
      所等處為之，亦不能依行政程序法第七十三條規定將文書
      付與有辨別事理能力之同居人或受僱人或接收郵件人員時
      ，得將文書寄存送達地之郵政機關，並作送達通知書兩份
      ，一份黏貼於應受送達人住居所、事務所、營業所或其就
      業處所門首，另一份交由鄰居轉交或置於該送達處所信箱
      或其他適當位置，以為送達；行政程序法第六十八條、第
      七十四條亦有規定。而應為送達之處所不明者，行政機關
      為避免行政程序遲延，認為有必要時，得依職權命為公示
      送達，則為同法第七十八條第一項第一款、第二項所明定
      。查異議人於九十一年十月三十日將戶籍遷移至雲林縣東
      勢鄉○○街二號，於九十四年九月十九日始遷籍至新竹市
      ○○路三六六巷十六號五樓等情，有個人基本資料查詢結
      果及全戶戶籍資料查詢結果各一份在卷可證，則案發當時
      異議人之戶籍地址與車籍地址相同，新竹市警察局依異議
      人之戶籍地址寄送舉發通知單後，既因「應送達處所查無
      此人」遭郵政機關退回函件，而認本件應送達之處所不明
      ，尚非無據，嗣新竹市警察局依行政執行法第七十八條第
      一項第一款、第二項之規定，依職權為公示送達，雲林監
      理站並據以裁決處罰，行政機關所為送達程序實難認有何
      違法之處，是異議人上開所辯顯有誤會，無足採信。
（三）本件異議人違規案件之舉發單經新竹市警察局以公示送達
      方式為合法送達後，雲林監理站因異議人未於應到案日期
      到案，依道路交通管理處罰條例第五十三條第一項之規定
      裁決處罰異議人五千四百元，固非無見，惟原處分機關疏
      未援引道路交通管理處罰條例第六十三條第一項第三款規
      定，加記違規點數三點，雖異議人之異議並無理由，然原
      處分機關之處分有上開瑕疵，仍屬不當，上開裁決處分自
      應予以撤銷。本件汽車駕駛人駕駛上開汽車既有行經有燈
      光號誌管制之交岔路口闖紅燈之違規行為，爰依修正前道
      路交通管理處罰條例第五十三條第一項、第六十三條第一
      項第三款之規定，對異議人裁處如主文所示，以資適法。
據上論斷，應依道路交通案件處理辦法第二十條，修正前道路交
通管理處罰條例第五十三條第一項、第六十三條第一項第三款，
裁定如主文。
中    華    民    國  九十五  年十二  月  二十九  日
                       交通法庭  法  官  林昌義
以上正本證明與原本無異。
如不服本裁定，應於裁定送達後5日內向本院提出抗告狀。
中    華    民    國    95    年    12    月    29    日
                                 書記官  劉怡芳


司法院資訊處製作；財團法人民間司法改革基金會備份。
